最高法院刑事判決　　　　　　　　九十四年度台非字第五三號
　　上訴人　最高法院檢察署檢察總長
　　被　告　甲○○
　　　　　　　　　　26號
　　　　　　乙○○
　　　　　　　　　　5樓
上列上訴人因被告等隱匿關係他人刑事案件證據案件，對於台灣
高雄地方法院中華民國九十二年四月十八日第一審確定判決（九
十一年度訴字第八八二號，起訴案號：台灣高雄地方法院檢察署
九十年度偵字第一五九八一號），認為違法，提起非常上訴，本
院判決如左：
    主  文
上訴駁回。
    理  由
非常上訴理由稱：「按判決適用法則不當者，為違背法令，刑事
訴訟法第三百七十八條定有明文。又刑法第一百六十五條湮滅刑
事證據罪，係指偽造、變造、湮滅或隱匿關係他人刑事被告案件
之證據，而所謂「刑事被告案件」，係指因告訴、告發、自首等
情形，已開始偵查後之刑事案件而言，故在偵查開始以前，即無
所謂刑事被告，自亦無刑事被告案件可言，此有最高法院七十五
年度台上字第五一０八號、台灣高等法院八十六年度上易字第四
五四七號判決可資參照。查本件被告甲○○、乙○○兩人於民國
九十年八月二十五日下午五時許，在高雄市○○區○○路一五七
號四樓之二林文智住處，當場受林文智之委託，共同藏匿林文智
所持有槍彈與製造槍彈工具之事實，業經原審認定為真實，惟被
告兩人於前揭時地藏匿槍彈等犯罪證據之際，林文智所涉違反槍
砲彈藥刀械管制條例案件部份，尚未移送警察或檢察機關偵辦，
易言之，有調查及偵查犯罪之有關機關，於該時尚不知林文智犯
有製造槍彈之犯行，本案係被告甲○○、乙○○兩人藏匿林文智
之刑事犯罪證據後，為據報趕來之員警查獲，林文智至此始具有
刑事被告之身份，揆諸前揭實務說明，被告兩人於藏匿林文智刑
事證據之際，林文智尚非屬於偵查開始後之刑事被告，從而本案
亦無刑法第一百六十五條之「刑事被告案件」可言。原審就此未
詳予調查，率而論處被告兩人湮滅證據罪責，顯有適用法則不當
之違誤。案經確定，爰依刑事訴訟法第四百四十一條、第四百四
十三條提起非常上訴，以資糾正。」等語。
本院按刑法第一百六十五條所謂「刑事被告案件」，指因告訴、
告發、自首等情形，而開始偵查以後之案件。又司法警察知有犯
罪嫌疑者，應即開始調查，刑事訴訟法第二百三十一條第二項規
定甚明。本件依原確定判決所載，林文智於民國九十年八月二十
五日下午五時許，在高雄巿苓雅區○○○路一五七號四樓之二租
住處，改造完成具殺傷力之槍枝及子彈後，在該租住處廚房旁之
陽台上試射。經擊發，子彈貫穿對面高雄巿苓雅區○○路一六三
號四樓住戶之門窗後，擊傷屋內之陳吳英嬌。林文智為恐事機敗
露，遂要求同在該租住處之被告甲○○、乙○○共同幫忙收拾，
並藏匿該槍、彈，及散落在客廳、房內之改造工具。斯時，被告
等明知該槍、彈及改造工具等物，為關係林文智所涉寄藏、改造
槍、彈等刑事案件之證據，竟基於共同隱匿關係他人刑事被告案
件證據之犯意聯絡，與林文智、陳字穗將前開槍、彈、及改造工
具等物，藏匿於房間內之化妝台後面及客廳等處後，隨即欲逃離
該租住處時，適為據報循線趕來之員警當場查獲，並扣得如原確
定判決附表一、二所示之物等情。而原確定判決所列被告等所隱
匿林文智犯案之槍、彈，及原散落該租住處客廳、房內之改造工
具，計有改造玩具手槍成品一把，改造土造金屬子彈成品三十四
顆、改造土造槍管二支、釐米尺、電鑽頭、老虎鉗、鋸片各一支
、子彈型鋼釘二盒、瓦斯噴燈一具、螺絲起子二支、裝槍保利龍
盒二只、銅質彈藥一百顆、銅條八支、電動研磨機一具、鑽床台
一台、銅質彈頭一顆等物，其種類、數量甚多，則被告等予以隱
匿，顯須費相當時間。又依警詢卷所附之警方搜索扣押筆錄內執
行經過情形及結果欄記載：「警方於九十年八月二十五日十七時
四分接獲民眾報案：苓雅區○○路一六三號有人遭槍傷，經派員
前往處理，勘查現場研判子彈發射方向係由對面苓雅區○○路一
五七號四樓之二射擊，經探查該屋內有林文智、陳字穗、乙○○
及甲○○等四人在場，同日十八時三十分許經受搜索人林文智等
四人自願性同意搜索，並當場切結確認無誤，警方執行搜索查獲
改造槍械工具乙批……」（見警詢卷第十七頁）。復據證人即據
報趕往處理之警員呂文昭於原審法院證稱：伊等接獲報案不到十
分鐘就到達傷者（指陳吳英嬌）住家，子彈係貫穿傷者住家鋁門
窗後，先打到牆壁，再彈回來打到傷者，伊等就研判子彈應係在
對面四樓所擊發，即至該處查獲林文智及被告等人等情（見訴字
第八八二號卷第八五頁）。則林文智於前述租住處，以改造之槍
、彈試射，而擊傷對面之住戶陳吳英嬌後，警方立即接獲報案而
予以調查，並迅速派員勘查研判子彈發射方向係由對面之林文智
等人租住處所射擊，而趕往該犯罪場所當場查獲尚未及逃離之林
文智及被告等人。揆諸前揭說明，難謂被告等為隱匿前開林文智
犯罪之證據時，林文智所涉該案件尚未經開始偵查。非常上訴意
旨，以被告等為隱匿前開林文智犯罪之證據時，林文智所涉該案
件尚未經開始偵查，被告等所隱匿者非關係他人刑事案件之證據
，而指摘原判決有適用法則不當之違背法令，尚難認有理由，應
予駁回。
據上論結，應依刑事訴訟法第四百四十六條，判決如主文。
中　　華　　民　　國　九十四　年　　三　　月　 十七 　日
                      最高法院刑事第五庭
                          審判長法官  吳　雄　銘
                                法官  池　啟　明
                                法官  郭　毓　洲
                                法官  吳　三　龍
                                法官  吳　信　銘
      本件正本證明與原本無異
                                      書  記  官
中　　華　　民　　國　九十四　年　　三　　月　二十二　日
                                                      Ｔ
